臺灣高雄地方法院刑事判決　　　　　　　 94年度訴字第499號
公　訴　人　臺灣高雄地方法院檢察署檢察官
被　　　告　甲○○　男民國5.
上列被告因違反毒品危害防制條例案件，經檢察官提起公訴（93
年度毒偵字第6068號），本院判決如下：
    主  文
甲○○連續施用第一級毒品海洛因，累犯，處有期徒刑壹年，海
洛因（淨重零點壹零公克）沒收銷燬，空包裝袋壹個沒收；又施
用第二級毒品，累犯，處有期徒刑陸月；應執行有期徒刑壹年肆
月，海洛因（淨重零點壹零公克）沒收銷燬，空包裝袋壹個沒收
。
    事　實
一、甲○○前因施用毒品案件，經依本院以 91 年度毒聲字第
    2610 號裁定送強制戒治，於民國（下同）92 年 5 月 13
    日期滿執行完畢，經臺灣高雄地方法院檢察署檢察官於 92
    年 5 月 23 日，以 92 年度戒毒偵字第 4981 號不起訴處
    分確定；且其前曾於 87 年間因違反肅清煙毒條例等案件，
    經臺灣高等法院高雄分院判處有期徒刑 3 年 2 月，於 90
    年 8 月 26 日執行完畢，詎仍不知悔改，竟於前開強制戒
    治執行完畢後 5 年內，仍基於施用第 1 級毒品海洛因之概
    括犯意，自 93 年 9 月初之某日起，連續在高雄縣路竹鄉
    ○○村○○路 131 號家中（該地原址係高雄縣路竹鄉○○
    村○○路 354 號）及同鄉○○路 1200 巷 207 號其父工廠
    處，施用第 1 級毒品海洛因多次，均以將海洛因摻入香煙
    內再點燃吸食之方式施用，每日施用一次，最後一次在 93
    年 10 月 7 日晚上 9 時許，在前址家中施用。復基於施用
    第 2 級毒品甲基安非他命之犯意，於 93 年 10 月 8 日下
    午 5 時 25 分許（起訴書誤載為下午 4 時 30 分）回溯
    24 小時內之某時，在不詳地點，施用第 2 級毒品甲基安非
    他命 1 次。嗣經警於 92 年 10 月 30 日下午 4 時 30 分
    許，在高雄縣路竹鄉○○路與延平路口處遭警攔檢而查獲，
    並扣得其所持有之海洛因 1 包（淨重 0.10 公克、空包裝
    袋重 0.19 公克）。
二、案經高雄縣政府警察局湖內分局報請臺灣高雄地方法院檢察
    署檢察官偵查起訴。
    理　由
一、上開連續施用海洛因之事實，業據被告甲○○於審理時坦承
    不諱，且經採集被告尿液先後送高雄縣政府衛生局及高雄醫
    學大學附設中和紀念醫院鑑驗結果，被告尿液均呈嗎啡陽性
    反應，此有該衛生局之煙毒尿液檢驗成績書及濫用藥物尿液
    檢驗報告各 1 紙在卷可稽（見偵卷第 12、13 頁），復有
    被告持有之白色粉末 1 包扣案足資佐證，該白色粉末經法
    務部調查局鑑定結果，確認係海洛因無訛，亦有該局之鑑定
    通知書 1 紙附卷可查（偵卷第 7 頁），足認被告自白施用
    海洛因犯行部分與事實相符。其次被告雖矢口否認有施用甲
    基安非他命犯行，惟查：被告尿液業經高雄縣政府衛生局及
    高雄醫學大學附設中和紀念醫院鑑驗結果，被告尿液均呈甲
    基安非他命陽性反應，亦有卷附前揭該衛生局之煙毒尿液檢
    驗成績書及濫用藥物尿液檢驗報告各 1 紙足參（見偵卷第
    12 、13 頁），且高雄醫學大學附設中和紀念醫院以氣相層
    析質詢儀分析法（即ＧＣ／ＭＳ）進行檢驗，結果呈甲基安
    非他命陽性反應，且尿液中之甲基安非他命成份大於或等於
    500ng/ml 以及安非他命大於或等於 200ng/ml 即認定係甲
    基安非他命陽性反應，然被告尿液中驗得甲基安非他命達
    2900ng/ml 且安非他命亦達 1205ng/ml，此亦有卷附上開該
    院煙毒尿液檢驗報告足憑，顯見被告尿液中甲基安非他命成
    份高於陽性臨界之標準值甚多；復按所謂「氣相層析質譜儀
    」，包括「氣相層析儀」及「質譜儀」 2 部分，在「氣相
    層析儀」部分，其方法為將物質氣化後，再經分析管分離，
    由於各種物質之沸點及對管柱之吸附力不同，在經過檢測器
    測定後，表現出不同的滯留時間，利用滯留時間來判定是何
    種物質；「質譜儀」部分為檢測器，能將物質撞擊成碎片，
    記錄其質譜圖，因每個化合物之鍵結能力不同，故不同之物
    質會有其特定之質譜圖，因此在物質之判斷上有若指紋鑑定
    ，因此，理論上如果扣除人為因素（例如檢體之間的污染）
    不予列計者，氣相層析質譜儀之精確度接近百分之百，有行
    政院退輔會榮民總醫院 83 年 3 月 1 日（83）北總內字第
    185 號函可稽；再者，甲基安非他命經口服投與後，約有百
    分之 70 於 24 小時內自尿中排出，通常採尿化驗亦以投與
    後 24 小時內所採為宜，有行政院衛生署藥物食品檢驗局
    80 年 3 月 16 日（80）藥檢壹字第 040712 號、81 年 5
    月 9 日（81）藥檢壹字第 006431 號函各 1 份可稽。是被
    告於 92 年 10 月 30 日下午 5 時 25 分許所採集之尿液
    （依警卷第 2 頁反面之警詢筆錄所載之採尿時間應為下午
    5 時 25 分許，並非於公訴意旨之該日下午 4 時 30 分）
    ，透過氣相層析質譜儀分析法之檢驗，出現甲基安非他命陽
    性反應，足見其在該採集之時間回溯 24 小時內，曾有以將
    甲基安非他命燃燒吸食煙氣之方式施用之行為存在，應至為
    明確；再者，被告前因施用毒品案件，經依本院以 91 年度
    毒聲字第 2610 號裁定送強制戒治，於 92 年 5 月 13 日
    期滿執行完畢，經臺灣高雄地方法院檢察署檢察官於 92 年
    5 月 23 日，以 92 年度戒毒偵字第 4981 號不起訴處分確
    定；亦有臺灣高雄地方法院檢察署檢察官前揭不起訴處分書
    列印本 1 份（見偵卷第 28 頁）及臺灣高等法院被告全國
    前案紀錄表在卷可按，是被告於強制戒治期滿執行完畢後，
    5 年內又為本件施用海洛因及甲基安非他命犯行甚明；從而
    ，本件事證已明，被告空言否認施用甲基安非他命，自無足
    採，其犯行堪予認定。
二、核被告甲○○所為，係犯毒品危害防制條例第 4 條第 1、2
    項之施用第 1 級毒品及第 2 級毒品等罪。被告持有海洛因
    及甲基安非他命之低度行為，應為其施用海洛因及甲基安非
    他命之高度行為所吸收，均不另論罪。被告多次施用海洛因
    之行為，時間緊接，所犯罪名相同，顯係出於概括之犯意為
    之，為連續犯，爰依刑法第 56 條之規定以 1 罪論，並加
    重其刑。又公訴人雖未就被告所犯 93 年 9 月初之某日起
    至同年 10 月 7 日晚上 9 時許止之連續多次施用第 1 級
    毒品海洛因犯行部分起訴（除已起訴之 93 年 10 月 8 日
    下午 4 時 30 分回溯 24 小時內之某時之施用海洛因 1 次
    之犯行外），惟查被告所犯除起訴部分以外之連續施用海洛
    因之犯行部分，與業經起訴之 93 年 10 月 8 日下午 4 時
    30 分回溯 24 小時內之某時施用海洛因 1 次之行為部分，
    係連續犯，已如前述，具有裁判上一罪之關係，並為起訴效
    力所及，本院自得併予審酌，附此敘明。至其施用海洛因之
    犯行，與施用甲基安非他命之犯行部分，犯意各別，行為互
    殊，應予分論併罰。另被告前曾於 87 年間因違反肅清煙毒
    條例等案件，經臺灣高等法院高雄分院判處有期徒刑 3 年
    2 月，於 90 年 8 月 26 日執行完畢，此有臺灣高等法院
    被告全國前案紀錄表可按，其於 5 年以內再犯本件有期徒
    刑以上之罪，為累犯，依刑法第 47 條規定加重其刑，且就
    其所犯連續施用海洛因犯行部分併遞加之。爰審酌被告於毒
    品危害防制條例施行前，即曾於 87 年間因違反肅清煙毒條
    例之施打煙毒犯行，遭法院判處罪刑確定，並執行完畢，然
    於毒品危害防制條例施行後，仍因施用毒品行為遭強制戒治
    ，於戒治期滿後，經臺灣高雄地方法院檢察署檢察官處分不
    起訴，獲邀寬典，此有臺灣高等法院被告全國前案紀錄表可
    佐，然其竟仍未戒絕毒品，猶再為本件施用毒品犯行，顯見
    確已陷溺毒癮，無法自拔之情形，若未予較長期之禁絕處遇
    ，自難以根除其施用毒品之慣行，惟念其施用毒品乃自戕一
    己之身體健康，尚未害及他人，以及犯罪後坦承施用海洛因
    部分之犯行等一切情狀，分別量處如主文所示之刑，並定其
    應執行刑，以示懲儆。至扣案之海洛因（淨重 0.10 公克）
    係查獲之毒品，應依毒品危害防制條例第18條第1 項前段之
    規定沒收銷燬之；又包裝海洛因所使用之空包裝袋1 個，既
    與毒品海洛因分別鑑秤其重量（見偵卷第7 頁之鑑定通知書
    所載），爰依刑法第38條第1 項第2 款規定沒收之。另就被
    告於警詢時供稱：因伊行車不穩遭警方攔查後自行由車內交
    付1 小包毒品海洛因給警方，所以被帶回偵辦云云（見警卷
    第1 頁反面），且高雄縣政府警察局湖內分局於刑事案件報
    告書上之犯罪事實欄內亦載述：被告行車搖擺不定，形跡可
    疑，遭警方攔車盤查身分時，坦承持有第1 級毒品海洛因，
    並從車內自行提出海洛因一小包交付警方，而帶案偵辦（見
    偵卷第5 頁），自上開供述及記載，似有主動交出毒品之情
    形，惟被告於審理時供承：伊取得海洛因後，騎機車轉身，
    就被警察拿槍攔檢，警察不抓「阿文」（即販賣毒品予被告
    之人），卻抓伊，伊懷疑遭警方設陷阱抓伊，且伊當日尚未
    施用毒品，不可能騎車不穩，警察是看到伊購買毒品，就持
    槍過來說「把東西交出來」，伊就將海洛因交出等語（見本
    院卷第39頁），顯見被告並非於偵查犯罪之檢警機關未發覺
    其施用毒品之犯罪之前，主動供承施用毒品犯行，而係在始
    購得毒品海洛因之後，即遭警查獲，自與刑法第62條所定自
    首之要件不符，從而，被告本案犯行，並無自首之情形，亦
    不得依自首之例減輕其刑，併敘明之。
據上論斷，應依刑事訴訟法第299條第1項前段，毒品危害防制條
例第10條第1項、第2項、第18條第1項前段，刑法第11條、第56
條、第47條、第51條第5款，判決如主文。
本案經檢察官乙○○到庭執行職務。
中    華    民    國  94    年    4     月    29      日
        　　　　　　刑事第三庭審判長法　官   黃建榮
                                    法　官   陳玉聰
                                    法　官   高思大
右正本證明與原本無異。
如不服本判決，應於判決送達後10日內向本院提出上訴狀，上訴
於台灣高等法院高雄分院（須附繕本）。
中    華    民    國  94    年    5     月    02　　  日
                                    書記官  蔡語珊
附錄論罪科刑法條：
毒品危害防制條例第10條第1項、第2項：
施用第1級毒品者，處6月以上5年以下有期徒刑。
施用第2級毒品者，處3年以下有期徒刑。
